【裁判字號】    95,上易,608
【裁判日期】    951130
【裁判案由】    侵占
【裁判全文】
臺灣高等法院臺南分院刑事判決         95年度上易字第608號
上  訴  人  臺灣臺南地方法院檢察署檢察官
被      告  乙○○
被      告  丙○○
上  一  人
選任辯護人  蘇正信  律師
            蔡進欽  律師
            蔡弘琳  律師
上列上訴人因被告侵占案件，不服臺灣臺南地方法院95年度簡上
字第2號中華民國95年9月19日第一審判決（起訴案號：臺灣臺南
地方法院檢察署94年度偵緝字第625號、第816號），提起上訴，
本院判決如下：
    主  文
上訴駁回。
    理  由
一、本件公訴人聲請簡易判決處刑意旨略以：乙○○與丙○○原
    為男女朋友關係 (現已辦妥結婚)，2人於臺南市○○街22號
    開設「嗨客網際網路資訊社」，因經營不善，於民國91年1
    月1日將「嗨客網際網路資訊社」之軟硬體設備及經營權以
    新臺幣（下同）六十萬元之代價賣予甲○○，嗣於同年3月
    間甲○○因故出國無法經營，遂將「嗨客網際網路資訊社」
    委由丙○○及乙○○經營，詎乙○○與丙○○竟共同基於意
    圖為自己不法所有之犯意聯絡，於91年12月間某日，擅將「
    嗨客網際網路資訊社」店內之軟、硬體及設備以十萬元之價
    格售予姓名年籍不詳之人，並變易持有為所有之犯意，將十
    萬元予以侵占入己，逃逸無蹤。因認被告乙○○、丙○○等
    2人共犯有刑法第335條第1項之侵占罪（經公訴檢察官變更
    法條為刑法第336條第2項之業務侵占罪）云云。
二、按犯罪事實應依證據認定之，無證據不得認定犯罪事實；又
    不能證明被犯罪者，應諭知無罪之判決，刑事訴訟法第154
    條第2項、第301條第1項分別定有明文。本件公訴人認被告
    涉有上開犯行，無非以：告訴人甲○○之指訴。被告2
    人坦承有於上揭時地以受告訴人甲○○之委託代為經營「嗨
    客網際網路資訊社」，並以十萬元將該店之軟硬體設備出售
    。「嗨客網際網路資訊社」之盤讓契約、合夥經營契約書
    各一份在卷足憑。該合夥契約書明定告訴人與被告丙○○
    各有二分之一之權利等，被告丙○○與乙○○等未經告訴人
    之同意，即擅自出售店內設備，並將十萬元占為己有等情為
    其論據。訊據被告乙○○與丙○○對於被告丙○○受託經營
    嗨客網際網路資訊社，並雇用被告乙○○經營管理，因經營
    不善於91年12月間將該店內軟硬體設備，以十萬元賣給不詳
    姓名之人之事實，固不否認，但均堅決否認有何侵占之犯行
    ，被告丙○○辯稱：因「嗨客網際網路資訊社」生意不佳，
    虧損累累，致房租、工資等無法支付，故依合約之授權將該
    店出售，並以所得價款十萬元支付房租、水電費及員工薪資
    等，並未侵占入己等語。被告乙○○辯稱：伊並未受告訴人
    甲○○之託經營該「嗨客網際網路資訊社」，伊僅受雇於丙○○，幫忙照顧該店，並未出售上揭設備，亦未取得價款十
    萬元，絕無侵占等語。
三、查被告於民國91年1月1日將「嗨客網際網路資訊社」之軟硬
    體設備及經營權賣予甲○○後，於同年3月間甲○○因故出
    國無法經營，遂將「嗨客網際網路資訊社」委由丙○○經營
    ，並與丙○○各持二分之一權利，復授權予丙○○處理店內
    一切事務，有關賠損、盤讓、遷移店面、換址投資公益彩券
    等均由丙○○處1人決定處理，有91年3月12日雙方所簽之合
    約書所載：「一、茲因本人 (指甲○○)於中華民國91年1月
    1日，有向丙○○經營的嗨客網際網路資訊社頂讓經營權，
    因本人甲○○有私事，未能及時辦理過戶事宜，後因2人取
    得共識，本人願意不過戶，而丙○○所經營的名下所有網路
    資訊社，皆成2人共同共有，其經營權也成為2人共有。二、
    本人甲○○與丙○○有內定，爾後五年內丙○○名下所經營
    的所有網路資訊社或彩券零售商，本人甲○○將其一半的權
    利，所有盈餘依法丙○○要給予甲○○應得營業盈餘額。三
    、本人甲○○即將出國，未能處理店中的一切事務，願將一
    切權利處理交由丙○○一人處理決定。如有賠損、盤讓、或
    者遷移店面、換址投資公益彩券零售商。本人願意配合，丙○○一人決定處理。本人甲○○不得異議」可按 (附於92年
    發查字第571號卷第6頁)，足認本件告訴人甲○○於出國前
    已將上揭「嗨客網際網路資訊社」股權之一半交給被告丙○○，致該店成為二人共有，且對此共有之該店之經營管理「
    賠損」權、甚至「盤讓」之出售處分權，均全權委由被告丙○○處理，且契約書亦未約定有授權之期限或條件，故被告
    丙○○之「盤讓」等處分權，無論告訴人出國後是否已返國
    ，在其等二人合意終止本契約之授權之前，均屬存在，故被
    告丙○○所辯：伊於91年12月間，因該店每月均虧損，乃自
    己決定以十萬元轉該店出售，乃被告丙○○本於上揭委託經
    營契約之授權之處分行為，應屬有權處分，而無變易持有為
    所有之侵占意圖。是以公訴人謂「被告乙○○、丙○○在未
    獲得告訴人同意之下，即擅自出售店內之軟硬體設備」云云
    ，因與上揭約定不符，尚屬無據。
四、被告等於民國91年1月1日將「嗨客網際網路資訊社」之軟硬
    體設備及經營權以六十萬元之代價賣予甲○○，至91年12月
    間，以十萬元出售他人，雖價錢有相當之差距，但電腦淘汰
    非常快，為眾所週知之事實，被告丙○○稱不知道中古電腦
    的價錢，所以他不知道賣掉是否合理，盤讓是主觀的價錢，
    應屬合理，檢察官認可能賣更多，純屬推測之詞。從而本件
    所應審究者，係被告丙○○處分出售此資訊社，取十萬元後
    ，迄今未交付告訴人之行為，是否構成刑法上侵占罪之犯行
    ？倘構成侵占犯行，與被告乙○○間有無共犯之關係，倘被
    告丙○○之處分行為，不構成侵占罪，被告乙○○即無與被
    告丙○○共犯侵占罪之可言。經查：
    (一)本件被告丙○○於經營該店期間，每月之水、電費用，
        約一萬七千元，房租一個月二萬二千元，又僱用乙○○
        管理（以一個月兩萬元算），每月至少須負擔五、六萬
        元之費用，有台灣省自來水公司第六區管理處台南服務
        所95年3月2日台水六台南服字第09500004730號函附之
        繳費證明與台灣電力股份有限公司台南區營業處95年3
        月9日Ｄ台南字第09503061251號函附卷可查 (附於原審
        卷第54頁至第63頁)，故丙○○供稱：自91年3月12日到
        12月底總共付了租金、水費、電費及僱用員工及網路費
        用等費用50幾萬元，平均每一個月五萬二千元，應可採
        信，從而告訴人甲○○稱該店每月開銷是二、三萬元，
        應不足取。又於經營期間，直至91年12月份確未積欠任
        何水、電費用等情，有台灣省自來水公司第六區管理處
        與台灣電力股份有限公司台南區營業處上開復函可證，
        而上開房租、水、電費用於該店出售後，迄無因積欠而
        遭人催討之情形，足認被告丙○○所辯出售該店之價款
        十萬元係用於支付水電費、房租與員工薪資等語，應可
        採信。
    (二)至於支付該店應付之各項費用後，是否尚有盈餘，得由
        告訴人甲○○分得，據被告丙○○稱：出售上開網路資
        訊社所得之十萬元，於支付上開各項費用後，尚有不足
        ，並無盈餘，而告訴人甲○○並未指明該價款十萬元究
        否尚有盈餘，公訴人亦未舉證證明究有多少價款餘額，
        泛稱售價十萬元全被侵占云云，即乏依據。被告丙○○
        處分所獲價款既係用於該店之支出，就其主觀之目的而
        言，亦難謂有何不法所有之意圖，與刑法上侵占罪，必
        以具有不法所有之意圖要件即有未合。退言之，被告丙○○既經告訴人授與全權處理該店之事務，縱於結算後
        尚有部份價款未交付告訴人，亦屬遲延履行債務之民事
        責任問題，不能據此即令被告擔負刑法上侵占罪責。
    (三)至告訴人甲○○雖指訴伊僅委託被告丙○○看店，沒有
        同意經營不好可以把店出租或轉讓云云（詳原審卷第84
        頁），惟按告訴人之告訴，本係以使被告受刑事訴追為
        目的，是其陳述是否與事實相符，仍應調查其他證據以
        資審認，如前所述告訴人於91年3月12日所簽定之委託
        經營契約第三點中既已明定授權被告丙○○有「賠損」
        、「盤讓」，且可由其言人決定處理等權，告訴人對此
        契約之真正又不爭執。其事後為讓被告受刑事追訴，而
        翻稱未同意被告轉讓云云，即與原約定之事實不符而不
        可採 。
五、綜上所述，本件被告丙○○係經告訴人之授權而出售該店，
    其出售之價款又係用於支付該店之各項費用，並無不法所有
    之意圖可言，公訴人所舉之證據，尚不能證明被告丙○○之
    侵占犯行。另被告乙○○當時因係被告丙○○之男友，而該
    店之委託經營、盈餘分配及盤讓等，均由告訴人甲○○與被
    告丙○○約定，乙○○並未參與，有該合約書可按，況該店
    之出售已據被告丙○○坦承係其所為，被告乙○○在該店內
    僅依丙○○之決定而共同處理該店之事務，被告丙○○之行
    為，既無侵占，被告乙○○自無與被告丙○○共犯侵占罪之
    可言 ，此外又查無其他任何積極之證據，足認被告有上述
    犯行，依法自應諭知無罪之判決。
六、原審審理結果，認被告等之犯罪不能證明，而為無罪之判決
    ，經核其認事用法俱無不合，檢察官上訴意旨，猶執前詞，
    指摘原判決不當，並無可取，為無理由，應予駁回。
七、據上論斷，應依刑事訴訟法第368條，判決如主文。
本案經檢察官林炎昇到庭執行職務。
中    華    民    國    95    年    11    月    30    日
                    刑事第五庭  審判長法  官    楊明章
                                      法  官    楊子莊
                                      法  官    戴勝利
以上正本證明與原本無異。
不得上訴。
                                      書記官    陳淑貞
中    華    民    國    95    年    12    月    1     日


司法院資訊處製作；財團法人民間司法改革基金會備份。
